【裁判字號】    88,上易,5271
【裁判日期】    890124
【裁判案由】    傷害
【裁判全文】
臺灣高等法院刑事判決                          八十八年度上易字第五二七一號
    上  訴  人  臺灣板橋地方法院檢察署檢察官
    被      告  丙○○
右上訴人因被告傷害案件，不服臺灣板橋地方法院八十八年度易字第三一五八號，中
華民國八十八年九月二十七日第一審判決（起訴案號：臺灣板橋地方法院檢察署八十
八年度偵字第八０九一號）提起上訴，本院判決如左：
    主  文
上訴駁回。
    理  由
一、公訴意旨略以：被告丙○○於民國八十八年二月十二日晚上七時三十分許，至友
    人陳崑吉（另案審理）位於臺北縣三重市○○路○段一二三巷二四號三樓住處造
    訪，並與陳崑吉在該處共同飲酒，後因陳崑吉之妻甲○○不滿陳崑吉時常帶同友
    人回家飲酒喧嘩，而與陳崑吉發生爭執，陳崑吉隨即出手毆打甲○○，詎丙○○
    斯時在旁非但未予阻止相勸，反竟基於幫助陳崑吉傷害之故意，在旁搧風點火大
    叫「打死活該，你這個女人差勁，換別的男人早就離婚了」等語，後甲○○終因
    陳崑吉之持續毆打受有頭部皮下血腫、顏面撕裂傷、臉部浮腫瘀青、手部多處小
    撕裂傷及足部擦傷等之傷害，因認被告涉有刑法第三十條第一項、第二百七十七
    條第一項之幫助傷害罪嫌等語。
二、按犯罪事實應依證據認定之，無證據不得推定其犯罪事實，刑事訴訟法第一百五
    十四條定有明文。再事實之認定，應憑證據，如未能發現相當證據，或證據不足
    以證明，自不能以推測或擬制之方法，以為裁判基礎；又所謂認定犯罪事實之證
    據，係指足以認定被告確有犯罪行為之積極證據而言，而認定犯罪事實所憑之證
    據，雖不以直接證據為限，間接證據亦包括在內，然而無論直接或間接證據，其
    為訴訟上之證明，須於通常一般人均不致有所懷疑，而得確信其為真實之程度，
    始得據之為有罪之認定，倘其證明尚未達到此一程度，而有合理懷疑存在時，事
    實審復已就其心證上理由予以闡述，敘明其如何無從為有罪之確信，因而為無罪
    之判決，尚不得任意指為違法，最高法院分別著有二十九年上字第三一０五號、
    四十年度台上字第八六號、七十六年台上字第四九八六號判例可供參考。次按告
    訴人之指訴係使被告受刑事訴追為主要目的，是其指訴是否與事實相合，仍須調
    查其他證據以資審認；又被害人之陳述如無瑕疵，且就其他方面調查又與事實相
    符，固足採為科刑之基礎，倘其陳述尚有瑕疵，則在未究明前，遽採為論罪科刑
    之根據，即難認為適法，此有最高法院五十三年台上字第一三００號、六十一年
    台上字第三０九九號判例足資參照。
三、查公訴人認被告涉犯幫助傷害罪嫌，係以告訴人甲○○之指訴，與驗傷診斷書、
    臺北縣警察局三重分局處理家庭暴力案件調查記錄表各一紙及告訴人之子乙○○
    所書立之家庭生活描敘文一篇在卷為其論罪依據。經訊據被告丙○○則堅決否認
    有何幫助傷害之犯行，辯稱：其當日與陳崑吉在陳家飲酒，未久陳妻甲○○返家
    即與陳崑吉發生爭吵，嗣其則趕往陳崑吉大嫂住處請彼前來陳家勸架，後即未再
    返回陳家，其並未幫助陳崑吉傷害甲○○等語。經查：（一）、告訴人甲○○於
    偵查中指稱被告係於伊夫陳崑吉正出手對伊毆打時，於一旁叫「打死活該，你這
    個女人差勁，換別的男人早就離婚了」等語（見偵查卷第二一頁反面筆錄），於
    原審審理時則稱被告尚未為上述言語時，伊僅與陳崑吉發生口角，嗣被告說完後
    ，伊夫才開始對伊毆打等語（見原審八十八年九月十三日審判筆錄），所述前後
    不一，已難採信；（二）、況觀諸偵查卷附告訴人之子乙○○書立之家庭生活描
    敘文所載「．．．．母親（即告訴人）要那個姓蔡的（即被告）離開，但是那個
    姓蔡的臉皮太厚，反而還數落了母親一頓：『妳這個女人太差勁，換上別的男人
    早就與妳離婚，打死活該』，父親（即陳崑吉）也沒有勸那個人不要說了，反而
    還向母親討錢還那個人，而母親沒錢還，但是那筆錢是父親向他借的，父親反而
    推的一乾二淨，父親突然拿起皮包丟向母親，我走向前將父親推開問為什麼要打
    母親，父親則握著拳要向我打來，而母親就把父親的手抓住，父親則用另一隻手
    往母親的臉揮打．．．」等內容，被告縱確有為上述言語，惟陳崑吉毆打告訴人
    之原因，依上所述，係由於金錢糾紛或伊等之子向之質問為何毆打告訴人，雙方
    因而發生爭執所造成，顯非因被告之上述言語予以助勢所致；（三）、參以告訴
    人於原審審理時亦稱被告於打完電話後即離開，而陳崑吉於被告離開後仍繼續對
    伊毆打等語（見原審八十八年九月十三日審判筆錄），亦難僅因被告於陳崑吉毆
    打告訴人時消極的未予救助、阻止，即認被告有幫助傷害之情形。（四）、綜上
    所述，告訴人就被告幫助傷害犯行之指述，尚有瑕疵，至其提出之驗傷診斷書，
    亦僅能證明伊被毆受傷，是均不足採為不利於被告之證據，此外，又查無任何其
    他積極之證據足以證明被告有何幫助傷害犯行，被告犯罪尚屬不能證明，自應為
    其無罪之判決。
四、原審因而為被告無罪之喻知，洵屬允洽，上訴意旨略以：(一)原判決諭知被告丙○○無罪，無非以告訴人之指訴有所瑕疵等情為其主要論據。(二)惟查，告訴人於偵
    查及審理中均指稱八十八年二月十二日晚被告造訪告訴人住處與告訴人之夫陳崑
    吉飲酒後，於陳崑吉毆打告訴人時，被告確曾在旁搧風點火，大稱：「打死活該
    ，你這個女人差勁，換別的男人早就離婚了」等語，此部分核與告訴人之子乙○○所書立之家庭生活描敘文情節相符，足見被告確曾於上述時地陳崑吉毆打告訴
    人時，予以精神上之幫助。縱陳崑吉毆打告訴人之原因係由於金錢糾紛等其他因
    素，惟被告於陳崑吉毆打告訴人之過程中曾予以精神上之幫助則屬實情。原判決
    以陳崑吉毆打告訴人之原因非因被告上述言語予以助勢所致，而為被告無罪之判
    決，似有違誤，因陳崑吉毆打告訴人倘係因被告之上述言語所致，則被告應係涉
    犯教唆傷害罪，而非本件起訴之幫助傷害罪云云，因非無見，惟按刑法上之幫助
犯，係指以幫助之意思，對於正犯資以助力，而未參與實施犯罪之行為者而言，
    如被告並無幫助犯罪之意思，除非已參與實施構成犯罪事實之一部，應成立共同
    正犯外，並不成立犯罪，依上訴意旨所述，於陳崑吉毆打告訴人時，被告在旁搧
    風點火，認被告成立傷害罪之幫助犯云云，惟查告訴人為陳崑吉之配偶，夫妻勃
    谿，不相關之他人在場助勢已難想像，況被告趕往陳崑吉大嫂住處請彼前來陳家
    勸架，後即未再返回陳家已如前述，難認被告有幫助傷害犯罪之意思，上訴人之
    上訴顯無理由，應予駁回。
據上論斷，應依刑事訴訟法第三百六十八條，判決如主文。
本案經檢察官沈世箴到庭執行職務。
中    華    民    國    八十九    年      一        月      二十四      日
                        臺灣高等法院刑事第二十一庭
                            審判長法  官  葉  騰  瑞
                                  法  官  黃  本  仁
                                  法  官  江  國  華
右正本證明與原本無異。
不得上訴。
                                  書記官  吳  碧  玲
中    華    民    國    八十九    年      一        月      二十五      日


司法院資訊處製作；財團法人民間司法改革基金會備份。
